【裁判字號】    89,易,1443
【裁判日期】    890930
【裁判案由】    傷害
【裁判全文】
臺灣板橋地方法院刑事判決                        八十九年度易字第一四四三號
    公  訴  人  臺灣板橋地方法院檢察署檢察官
    被      告  乙○○
    選任辯護人  何朝棟
右列被告因家庭暴力罪之傷害案件，經檢察官提起公訴〔八十九年度偵字第四四一九
號〕，本院判決如左：
    主  文
周高嵩傷害人之身體，處有期徒刑肆月，如易科罰金以佰元折算壹日，緩刑年，
於緩刑期內付保護管束。
    事  實
一、周高嵩係丙○○之夫、甲○○之父，為家庭暴力防治法所定之家庭成員。民國〔
    下同〕八十九年二月十三日凌晨零時許，在臺北縣萬安街七巷二號住處，因細故
    與丙○○生爭執，竟基於普通傷害之犯意，徒手毆打丙○○之頭部及腹部，並摔
    執家俱，經甲○○出面阻止，周高嵩竟接續上開普通傷害犯意，徒手毆打甲○○
    之頭部、腹部及手，承辦員警據報前來處理時，周某並掌摑甲○○壹巴掌，致丙
    ○○受有腹部鈍挫傷及輕微腦震盪，甲○○受有下嘴脣裂傷、左手拇指挫傷及腹
    部鈍挫傷等傷害。
二、案經被害人丙○○及甲○○訴由臺灣板橋地方法院檢察署檢察官偵查起訴。
    理  由
一、訊據被告周高嵩，供稱：「八十九年二月十三日我打電話，我女兒不給我打，我
    才打他〔甲○○〕」〔參見本院卷第八七頁〕、「八十九年二月十三日，... 凌
    晨我由南部回來，我太太〔丙○○〕向我調戲，當天我很累，我太太喊我女兒下
    來」〔參見本院卷第九０頁，第三二頁、第三三頁、第二一頁同旨〕、「我沒有
    打」〔參見本院卷第九一頁〕、「他〔甲○○〕也有打我。」〔參見本院卷第九
    二頁〕、「我沒有打他〔丙○○〕」、「他〔證人周明珍〕沒有在場。」〔參見
    本院卷第九三頁〕、「八十九年二月十三日我有打我女兒〔甲○○〕，但我女兒
    也有用棍子打我。」〔參見本院卷第九五頁〕、「他們〔指告訴人〕要告我，來
    〔以〕離開我家。」〔參見本院卷第五二頁〕、「他們〔指告訴人〕隨便弄個傷
    單來告我，.. 」〔參見本院卷第五三頁〕、「我小孩〔甲○○〕心理有忿恨，
    才告我。」、「我沒有傷害他們。」〔參見本院卷第五四頁〕等。查：
    〔一〕右揭事實，業據告訴人丙○○、甲○○指訴歷歷，與被告於本院審理時坦
          承「八十九年二月十三日我有打我女兒〔甲○○〕」〔參見本院卷第九五
          頁〕暨證人周明珍於本院證述情節相符，並有載明如事實欄所示傷勢之驗
          傷診斷書足佐〔附偵卷第四頁正、反面〕。
    〔二〕告訴人甲○○指訴被告為前開傷害犯行，與被告坦承「八十九年二月十三
          日我有打我女兒〔甲○○〕」〔參見本院卷第九五頁〕相符。且查，證人
          即被告與告訴人丙○○所生之女周明珍到庭證稱：「〔八十九年二月十三
          日〕.. 當時我聽到我媽〔丙○○〕求救聲，.. 可確定是我媽喊救的聲音
          。」〔參見本院卷第九０頁、第九一頁〕，告訴人甲○○指稱：「〔八十
          九年二月十三日〕〔丙○○〕是慘叫的聲音叫我下來，當時我妹妹〔指周
          明珍〕也在場」〔參見本院卷第九０頁〕，與告訴人丙○○指訴被害情節
          ，互核相符，考告訴人丙○○於苟非受前述傷害即無需向甲○○、周明珍
          求救，兼以告訴人丙○○指訴：「八十九年二月十三日凌晨零時在住處，
          他〔指被告〕突然回來，就把我房間的電源關掉，後來就吵起來，他〔指
          被告〕就出手打我『頭部』及『腹部』，我就喊叫，我女兒〔指甲○○、
          周明珍〕就跑過來。」〔參見偵卷第十二頁反面〕，所訴被告「出手打我
          〔丙○○〕『頭部』及『腹部』」一節，與告訴人丙○○提出之驗傷診斷
          書載明「腹部鈍挫傷及輕微腦震盪」〔參見偵卷第四頁正面〕等情相符，
          爰認告訴人丙○○指訴上情，與事實相符，足為認定右開事實之依據，被
          告否認傷害告訴人，未便遽信。
    〔三〕按「鈍器以『直角』方向作用於皮膚時，身體組織夾於貳個固體〔兇器與
          骨〕間而表皮生成挫碎，此狀態之傷稱之為『挫傷』 (Con tusion,Kontu
          sion)」、「有時可與表皮脫落相彷彿，一般伴有皮下出血」、「鈍器作
          用於皮膚時，該部之皮膚極度緊張致皮膚及皮下組織離斷者稱為『挫創』
          (Con tued Wound,Quetsch Wunde)」〔參見葉昭渠博士著「最新法醫學」
          七十六年七月二版第六七頁〕，析索之，「挫傷」所見「表皮挫碎」，或
          伴隨「皮下出血」，『挫創』所見「皮膚及皮下組織離斷」，非診視受創
          部位不足以驗明挫傷之有無。雖證人周明珍另證稱：「沒有注意我媽是否
          有傷」〔參見本院卷第九０頁、第九一頁〕、告訴人甲○○訴稱：「我當
          時沒有看到我母親有受傷，..，我沒有看到我媽媽身上有傷。」〔參見本
          院卷第二二頁〕，然告訴人丙○○所受「鈍挫傷」係位於『腹部』，受衣
          著掩遮致周明珍、甲○○未見丙○○腹部有「表皮挫碎」等情，非事理所
          無，告訴人丙○○所受「輕微腦震盪」，尤非一『望』即知，證人周明珍
          、告訴人甲○○所述上情，不足以為被告有利之論據；證人即被告與黎美
          妹所生之子周國弘證稱：「〔八十九年二月十三日〕〔家裡〕沒有發生任
          何事，我父母親也沒有吵架。」、「〔被告〕沒有〔打丙○○〕」〔參見
          本院卷第三六頁〕，惟被告於本院審理時坦承「八十九年二月十三日我有
          打我女兒〔甲○○〕」〔參見本院卷第九五頁〕，證人周國弘所證「〔八
          十九年二月十三日〕〔家裡〕沒有發生任何事。」等云云，顯係迴護被告
          之詞；證人即被告之母親周陳味到庭證稱：「沒有〔指八十九年二月十三
          日被告未毆打丙○○〕，丙○○是我的獨媳婦。」〔參見本院卷第八九頁
          〕，惟據前述〔二〕引據告訴人丙○○指訴被告『先』『關燈』再行『毆
          打』丙○○，併告訴人甲○○之指訴、證人周明珍之證述暨驗傷診斷書酌
          之，被告與告訴人丙○○夫婦係勃谿於『暗夜』『無照明』之『臥房』『
          內』，證人周陳味顯未『窺』上開勃谿全豹，即丙○○「求救」亦或未與
          聞，凡此情節，不足據為有利於被告之論據。
    〔四〕本件事證明確，被告之右開犯行，堪予認定。
二、核被告周高嵩所為，係犯刑法第二百七十七條第一項之普通傷害罪。被告接續以
    一行為傷害丙○○、甲○○貳人，有同種想像競合關係，仍從一重之普通傷害罪
    處斷。爰審酌被告犯罪之動機、目的、手段、被害人受傷情狀及犯罪後之態度等
    一切情狀，量處如主文所示之刑，並諭知易科罰金之折算標準。此外被告未曾受
    有期徒刑以上刑之宣告，有台灣高等法院檢察署刑案紀錄簡覆表乙件在卷可稽，
    經此教訓後，應知警惕，當無再犯之虞，本院因認對其所宣告之刑，以暫不執行
    為適當，爰併予宣告緩刑，以勵自新。被告對家庭成員故意實施家庭暴力行為而
    成立刑法第二百七十七條第一項之傷害罪，依家庭暴力防治法第三十條第一項之
    規定，諭知緩刑期內付保護管束。
三、公訴意旨另以：被告周高嵩於八十八年二月二十二日，在事實欄所示地點，因細
    故與甲○○生口角，竟基於普通傷害之犯意，執傢俱砸甲○○之身體，並出手毆
    打甲○○，致甲○○受有頭部外傷、頭皮挫傷、右手挫傷Ｘ公分、右手挫傷
    肆Ｘ陸公分、左大腿挫傷伍Ｘ伍公分、左臀挫傷肆Ｘ肆公分暨腦震盪等傷害，因
    認被告尚涉此部份普通傷害犯嫌云云。按：
    〔一〕按告訴或請求乃論之罪，未經告訴、請求或其告訴、請求經撤回或已逾告
          訴期間者，應諭知不受理之判決，刑事訴訟法第三百零三條第三款定有明
          文。
    〔二〕次按「連續犯之所謂出於概括犯意，必須其多次犯罪行為自始均在一個預
          定犯罪計劃以內，出於主觀上始終同一犯意之進行，若中途另有新犯意發
          生，縱所犯為同一罪名，究非連續其初發的意思，即不能成立連續犯。」
          〔最高法院七十年度台上字第六二九六號判例意旨〕，查起訴書載被告於
          「八十八年二月二十二日」、「八十九年二月十三日」所為傷害犯行，相
          距近『壹年』，時間已非緊接，且貳次傷害行為，分肇因於「口角」、「
          細故爭執」而生，顯各係臨時起意而為傷害犯行，非出於主觀上始終同一
          犯意之進行，究非連續其初發的意思，即不能成立連續犯，各犯行之告訴
          期間各別計算。查告訴人甲○○於「八十九年二月二十二日」具狀告訴被
          告周高嵩於「八十八年二月二十二日」涉此部份傷害犯行〔參見偵卷第一
          頁正面〕，起訴書認係觸犯刑法第二百七十七條第一項之普通傷害罪，依
          同法第二百八十七條前段規定須告訴乃論，告訴人逾陸個月之告訴期間始
          提出告訴，即非適法，惟公訴意旨認此部份與有罪部份有連續犯之裁判上
          一罪之關係，爰不另為公訴不受理之諭知。
據上論斷，應依刑事訴訟法第二百九十九第一項前段，家庭暴力防治法第三十條第一
項，刑法第十一條前段、第二百七十七條第一項、第五十五條、第四十一條、第七十
四條第一款，罰金罰鍰提高標準條例第一條前段、第二條，判決如主文。
本案經檢察官郭緯中到庭執行職務。
中      華      民      國      八十九      年     九     月    三十    日
                                      臺灣板橋地方法院刑事第五庭
                                          法  官  陳  福  來
右正本證明與原本無異。
如不服本判決應於送達後十日內向本院提出上訴狀。
                                          書記官  陳  春  銘
中      華      民      國      八十九      年     十     月     九     日
附錄本案論罪科刑法條全文：
刑法第二百七十七條：
傷害人之身體或健康者，處三年以下有期徒刑、拘役或一千元以下罰金。
犯前項之罪因而致人於死者，處無期徒刑或七年以上有期徒刑，致重傷者，處三年以
上十年以下有期徒刑。
家庭暴力防治法第三十條：
犯家庭暴力罪或違反保護令罪而受緩刑之宣告者，在緩刑期內應付保護管束。
法院為前項緩刑宣告時，得命被告於緩刑付保護管束期間內，遵守下列一款或數款事
項︰
一、禁止實施家庭暴力行為。
二、命遷出被害人之住居所。
三、禁止對被害人為直接或間接之騷擾、接觸、通話或其他聯絡行為。
四、命接受加害人處遇計畫：戒癮治療、精神治療、心理輔導或其他治療、輔導。
五、其他保護被害人或其特定家庭成員安全或更生保護之事項。
法院為第一項之緩刑宣告時，應即通知被害人及其住居所所在地之警察機關。
受保護管束人違反第二項保護管束事項情節重大者，撤銷其緩刑之宣告。


司法院資訊處製作；財團法人民間司法改革基金會備份。
